最高法院民事裁定　　　　　　　　　　　　　　　　九十一年度台聲字第六一九號
　　聲　請　人　甲○○
右聲請人因與相對人協興隆工程股份有限公司間請求返還不當得利事件，對於中華民
國九十一年四月十八日本院裁定（九十一年度台上字第七０三號），聲請再審，本院
裁定如左：
    主  文
聲請駁回。
聲請訴訟費用由聲請人負擔。
    理  由
本件聲請人對於本院九十一年度台上字第七０三號確定裁定（以下簡稱原確定裁定）
，以有民事訴訟法第四百九十六條第一項第一款及第二款規定之情形，聲請再審，係
以：聲請人對台灣高等法院九十年度再易字第三九號判決提起上訴三審，已於上訴理
由狀中說明該判決違背經驗法則及判決理由矛盾之違法，惟原確定裁定竟以聲請人未
指出違背法令之法規予以駁回，原確定裁定有適用法規顯有錯誤及主文與理由矛盾之
情形云云，為其論據。
惟查聲請人於前訴訟程序不服上開第二審再審判決所提出之上訴理由狀，係謂該判決
之判斷意見，有違經驗法則，亦有理由矛盾云云。原確定裁定以聲請人所提出之上訴
理由狀所載，係就上開第二審再審判決所論斷：聲請人於前訴訟程序上訴最高法院時
，已主張相對人所提八十七、八十八年之帳冊乃屬私文書，其於該程序之原第二審曾
就帳冊之形式及實質真正加以爭執云云，依民事訴訟法第四百九十六條第一項但書規
定，聲請人即不得以再審之訴對之聲明不服。又台灣高等法院八十八年度上易字第一
七九號依兩造會算製作之帳目明細表為調查之心證取捨證據所認定之事實，縱有錯誤
，依最高法院六十三年台上字第八八０號判例意旨，究與適用法規錯誤有間，尚難執
此據以提起再審之訴。另聲請人所舉之所謂新證據即相對人交與基隆市政府之發票及
台灣基隆地方法院之執行命令等件，其於前訴訟程序之第二審即已知有此證物存在，
核與同法第四百九十六條第一項第十三款所定發現新證據之情形不同，況縱經斟酌上
開證物，於判決結果亦不生影響等情，任意指摘其為不當，而未具體說明其有何違背
法令之情形，難認其已合法表明上訴理由，認其上訴為不合法，爰以裁定駁回其上訴
，經核原確定裁定並無適用法規顯有錯誤或判決理由與主文矛盾之情形。聲請人謂原
確定裁定有民事訴訟法第四百九十六條第一項第一款及第二款之再審事由云云，聲請
再審，非有理由。
據上論結，本件聲請應予駁回，並依民事訴訟法第九十五條、第七十八條，裁定如主
文。
中      華      民      國    九十一    年      十      月    二十五    日
                              最高法院民事第二庭
                                  審判長法官  曾  桂  香
                                        法官  劉  福  聲
                                        法官  黃  秀  得
                                        法官  顏  南  全
                                        法官  蘇  達  志
      右正本證明與原本無異
                                              書  記  官
中      華      民      國    九十一    年     十一     月      八      日
